臺灣高等法院臺中分院刑事裁定　　　　　　　　　　　九十三年度交抗字第三三號
　　抗　告人即
　　受　處分人　甲○○
右列抗告人因違反道路交通管理處罰條例聲明異議案件，不服臺灣臺中地方法院中華
民國九十二年十二月十二日所為裁定（九十二年度交聲字第一○二五號）提起抗告，
本院裁定如左：
    主      文
抗告駁回。
    理      由
一、本件抗告人即受處分人甲○○（以下簡稱為受處分人）之抗告意旨略以：伊於民
    國（下同）九十二年四月七日上午十一時零三分遭警舉發「紅燈右轉」及「加速
    逃逸」之時間，係上班時間，根本未經過遭警舉發交通違規之路段，其後收到罰
    單亦自認倒楣，並於九十二年四月十六日至監理站欲繳交罰款，後經監理站人員
    告知可向法院申訴，並可將罰單寄回台中市警察局第三分局合作派出所，申訴期
    間第三分局合作派出所將罰單寄至伊之家中，但罰款已變成雙倍，申訴期間被認
    為逾期不繳，顯不合理。另舉發警員經原審法院傳喚亦未出庭，警員並無證據而
    開罰單，亦非適法。原審法院駁回異議，殊有未合，爰依法提起抗告等語。
二、然查：
（一）按汽車駕駛人行經有燈光號誌管制之交叉路口闖紅燈者，處新台幣一千八百元
      以上五千四百元以下罰鍰；汽車駕駛人違反本條例之行為，經交通勤務警察或
      依法令執行交通稽查任務人員制止時，不聽制止或拒絕停車接受稽查而逃逸者
      ，處新台幣三千元以上六千元以下罰鍰，並各記違規點數三點、一點，此於道
      路交通管理處罰條例第五十三條、第六十條第一項、第六十三條分別定有明文
      。次按，逕行舉發違反道路交通管理事件，經汽車所有人依通知單之應到案日
      期前到案，並告知違規駕駛人姓名、身分證統一編號及住址者，處罰機關應即
      另行通知違規駕駛人到案依法處理；逾應到案日期或雖於期限內申訴，惟未告
      知實際駕駛人，處罰機關應依道路交通管理處罰條例第八十五條第三項規定處
      罰該汽車所有人，違反道路交通管理事件統一裁罰標準及處理細則第二十三條
      第一項第三款及第二十四條亦有明文規定。
（二）經查：本件受處分人所有車牌號碼為ＪＺ５－１８５號之重型機車，確有於九
      十二年四月七日十一時零三分許，行經台中市○區○○路與福明街口處時，因
      「紅燈右轉（福明街由東往西方向行駛於進化路口右轉往北方向行駛）」、「
      不服從執行勤務之警察之稽查經鳴笛而加速逃逸（紅燈右轉）」等違規事實，
      被台中市警察局第三分局合作派出所逕行舉發，並掣開臺中市警察局中市警交
      字第ＧＣ0000000、ＧＣ0000000號「舉發違反道路交通管理事
      件通知單」，上情除有上開「舉發違反道路交通管理事件通知單」影本在卷可
      稽外，台中市警察局第三分局並依據舉發本件交通違規之警員鄭賢啟之報告，
      而於九十二年六月五日以中分三交字第○九二○○二一二八七號函向原處分機
      關函覆：「本案舉發經過，係本分局員警鄭賢啟於九十二年四月七日十一時三
      分，在本市○○路與福明街口，發現車號ＪＺ５－１８５號重機車「紅燈右轉
      」（沿福明街東往西方向右轉進化路），經警於該路口鳴笛示警攔停，惟該車
      不理會執勤員警指揮逕自違規右轉往北方向加速逃逸，且該違規車輛係在鄭員
      目視可及下經過，當場記下車號，再核對查詢電腦車籍資料與逃逸車輛之車號
      、車種、顏色無誤後，始依違反道路交通管理處罰條例第五十三條及第六十條
      第一項之規定逕行舉發」等語，有上開公文影本在卷可憑。舉發警員既係在目
      視可及之情形下，當場記下車號，復再核對查詢電腦車籍資料與逃逸車輛之車
      號、車種、顏色，於查證無誤之後才予舉發，衡情應無誤認之可能。雖受處分
      人辯稱當時正值上班時間，不可能外出。惟據其於原審法院訊問時所供稱：「
      ．．．．．．我是做清潔公司的」等語，已難認其在上班時間不可能外出。且
      受處分人就此部分所辯，亦未提出任何可供調查之證據以實其說，自難確認係
      屬真正。而依據道路交通管理處罰條例第七條第一項之規定，道路交通管理之
      稽查、違規紀錄，由交通勤務警察，或依法令執行交通稽查任務人員執行之；
      另對於汽車駕駛人「闖紅燈或平交道」、「不服指揮稽查而逃逸．．．．．．
      」等交通違規行為，因當場不能或不宜攔截掣單舉發，故交通勤務警察得對汽
      車所有人逕行舉發處罰，同條例第七條之二第一項第一、四款亦有明文規定。
      本件執勤警員本其維護交通秩序、安全職責，依據法律所賦予之職權所為之舉
      發，本應受到合法、正確之推定。道路交通管理處罰條例之上開規定，亦未要
      求交通勤務警察需以科學儀器取得證據資料、或到法院具結，才得逕行舉發。
      本件亦無任何證據足以證明值勤警員有捏造事實違法取締之情事，且其與受處
      分人亦未結怨，要無虛構事實並干冒偽造文書罪責，而無端誣指受處分人所有
      上開機車駕駛人有上開交通違規情事之理。受處分人以前開情詞辯稱無此違規
      行為，尚非可以採信。
（三）再，道路交通管理處罰條例所定罰鍰之處罰，行為人接獲違反道路交通管理事
      件通知單後，於十五日內得不經裁決，逕依第九十二條第三項之罰鍰基準規定
      ，向指定之處所繳納結案；不服舉發事實者，應於十五日內，向處罰機關陳述
      意見；其不依通知所定期限前往指定處所聽候裁決，且未依規定期限繳納罰鍰
      結案或向處罰機關陳述意見者，處罰機關得逕行裁決之，此於道路交通管理處
      罰條例第九條定有明文。本件受處分人既未於接獲違反道路交通管理事件通知
      單後，於十五日內不經裁決逕依第九十二條第三項之罰鍰基準規定，向指定之
      處所繳納罰鍰結案，則原處分機關依法自得本其職權，並審酌交通違規情狀，
      而逕行裁決應處罰之罰鍰金額。受處分人就此部分之抗告意旨，容或係因其與
      交通監理機關人員溝通不良所生之誤會，尚難因此認定原處分機關之裁罰有誤
      。受處分人此部分之抗告意旨，亦非可採。
三、綜合上述，本件原處分機關就受處分人騎乘機車「紅燈右轉（福明街由東往西方
    向行駛於進化路口右轉往北方向行駛）」、「不服從執行勤務之警察之稽查經鳴
    笛而加速逃逸（紅燈右轉）」等交通違規行為，依據上開規定，分別裁處「罰鍰
    新台幣四千五百元並記違規點數三點」、及「罰鍰新台幣六千元並記違規點數一
    點」，逾期則依裁決書處罰主文規定裁處，並無不當。原審法院以受處分人之異
    議為無理由，因而依據道路交通管理處罰條例第八十七條第二項、道路交通案件
    處理辦法第十九條等規定，裁定駁回受處分人之異議，核無不合。受處分人仍以
    前開情詞提起抗告，其抗告核無理由，應予駁回。
四、據上論斷，應依道路交通案件處理辦法第二十五條、第二十六條，刑事訴訟法第
    四百十二條，裁定如主文。
中      華      民      國      九十三  年      一      月      三十    日
                                臺灣高等法院臺中分院刑事第三庭
                                      審判長法  官  劉  連  星
                                            法  官  胡  忠  文
                                        法  官  廖  柏  基
右正本證明與原本無異。
不得再抗告。
                                            書記官  詹  錫  朋
中      華      民      國      九十三  年      一      月      三十    日
                                                                        Ａ
